臺灣高等法院臺中分院刑事判決　　　　95年度上易字第1604號
上　訴　人
即　被　告　乙○○
上列上訴人因妨害公務等案件，不服臺灣臺中地方法院95年度易
字第993號中華民國95年8月4日第1審判決（聲請簡易判決處刑案
號：臺灣臺中地方法院檢察署95年度偵字第5314號），提起上訴
，本院判決如下：
    主    文
上訴駁回。
乙○○緩刑貳年。
    犯罪事實
一、乙○○與劉文欽（業經原審判處拘役50日，如易科罰金，以
    銀元300元即新臺幣900元折算1日確定）於民國（下同）95
    年3月6日凌晨1時40分許，帶同1位受傷之友人至臺中縣太平
    市○○路420號賢德醫院就醫，因為渠等無法提供該友人之
    身分年籍資料而與醫院人員發生爭執，乙○○及劉文欽不悅
    ，遂出口辱罵醫院人員，賢德醫院人員因而報警。警員陳俊
    堯、林育瑜、甲○○、吳旻蔚據報趕到現場處理依法執行公
    務時，乙○○、劉文欽竟各自基於侮辱公務員之犯意，當場
    同時以臺語辱罵在場之警員「警察很大、大三小、幹你娘」
    等語。警員甲○○即欲將乙○○帶回派出所處理，而伸手欲
    將乙○○推進巡邏車內時，乙○○竟基於妨害公務及普通傷
    害之犯意，抬腳踹踢甲○○，以此強暴方式妨害甲○○依法
    執行公務，並致甲○○受有左手腕挫傷、韌帶挫傷之傷害。
二、案經甲○○訴由臺中縣警察局霧峰分局報請臺灣臺中地方法
    院檢察署檢察官聲請簡易判決處刑。
    理    由
一、訊據上訴人被告乙○○矢口否認有辱罵在場警員及踹踢甲○
    ○之行為，辯稱：我沒有罵警員，是劉文欽罵的，我也沒有
    用腳踢警員，我是冤枉的云云。經查：上揭犯罪事實，業據
    告訴人甲○○指訴甚詳，並有賢德醫院所出具內載告訴人受
    有上開傷害之診斷證明書附卷可稽。又（一）證人即賢德醫
    院之警衛王棍於95年7月27日在原審具結證稱：「當時我值
    班，他們3人喝醉酒，其中有1個臉上都是血，被告2人把他
    扶進來，護士問被告2人受傷者的年籍資料，他們都說不知
    道，被告2人就發脾氣，想要拳頭相向的意思，我就過去阻
    止，被告2人就在醫院大小聲，還把醫院內的東西撥掉，醫
    生和我都有去阻止，他們還在那邊大小聲，我叫護士報警，
    警察來就勸他們，請他們回去休息，他們不肯，就在那邊罵
    ，警察說這是醫院會治療病人你們先回去，但是被告2人還
    是不肯回去，警察就說要請他們回去派出所，他們就說警察
    算什麼，就和警察拉拉扯扯，甲○○警員可能就是那時受傷
    的」、「（問：你有聽到乙○○有罵警察三字經？）是的，
    被告2人都有罵」、「（問：罵什麼三字經？）幹你娘，你
    算什麼東西」等語（見原審卷第38頁、第39頁）。（二）證
    人即告訴人甲○○於95年7月27日在原審具結證稱：「乙○
    ○跟劉文欽是先罵警衛，警衛報案我們就去處理，我們2個
    同事先去，但處理不來，我們接到通知才去，他們2人酒醉
    ，我們叫他們回去，但他們不回去在那邊挑釁，我去現場時
    有聽到劉文欽在罵幹你娘、警察很大、大三小，有1個同事
    要拉乙○○回去，乙○○不肯，不知道怎麼拉的，我同事和
    乙○○就一起跌倒，我就要把乙○○推進巡邏車的後座，乙
    ○○不服，就用腳踹我，就踹到我的左手腕」等語（見原審
    卷第35頁、第36頁）。（三）同案被告劉文欽於95年3月6日
    在警詢中供稱：「（問：報案稱你和乙○○在賢德醫院與醫
    護人員發生肢體衝突辱罵對方幹你娘，是否有該事？）有，
    都是乙○○與對方推擠辱罵的」等語（見警卷第9頁）。茲
    被告與劉文欽因辱罵賢德醫院人員，始遭報警處理，而證人
    王棍也是被辱罵對象之一，但其卻不提出告訴（見警卷第13
    頁），足見證人王棍並未刻意要入被告於罪，是其在原審之
    證詞，應僅係對事實之陳述，甚為可信，而證人甲○○只是
    據報到場執行公務之警員，與被告亦無任何恩怨，應無故意
    誣指被告之可能，是其所言亦屬可採。故被告上開所辯，應
    僅係卸責之詞，不足採信，本件事證明確，被告上揭犯行，
    堪以認定。
二、按「幹你娘」，係屬粗鄙之穢詞，「警察很大、大三小」，
    係輕視警察職務之詞，用以罵人，均足使人感覺難堪受辱。
    故核被告所為，係犯刑法第140條第1項之侮辱公務員罪、第
    135條第1項之妨害公務罪、第277條第1項之普通傷害罪。又
    起訴書證據並所犯法條欄內雖未記載被告另涉犯刑法第140
    條第1項之侮辱公務員罪，惟該犯罪事實，業經起訴書記載
    明確，本院自得依法論罪科刑，被告與劉文欽雖都有辱罵在
    場警員，但沒有任何證據可資證明渠等對此部分有犯意聯絡
    ，依當時情形，渠2人應係同時各基於自己之意思為之，故
    無共犯之情形。另刑法侮辱公務員罪所處罰者，在其妨害國
    家公務之執行，其被害者為國家法益，並非公務員個人，故
    被告在辱罵警員時，雖有4位警員在場，但被害之國家法益
    仍屬單一，並無侵害數個法益之情事。被告所犯侮辱公務員
    罪及普通傷害罪，係犯意各別，行為互異，應予分論併罰。
    而被告行為後，應適用之相關法律已有修正，爰就與本案適
    用有關之條文，比較說明如下：
（一） 被告以1個踹踢行為，同時觸犯妨害公務罪及普通傷害罪
       ，係屬想像競合犯，應從1重之普通傷害罪處斷，而刑法
       第55條關於想像競合犯之規定，雖於修正後增列但書「
       但不得科以較輕罪名所定最輕本刑以下之刑」，然此僅
       係科刑之限制，為法理之明文化，非屬法律之變更（最
       高法院95年5月23日刑事庭第8次會議決議第5點第2項參
       照）。
（二）法定刑中罰金刑部分：
      刑法第33條第5款業經修正公布，修正後刑法第33條第5款
      規定：「罰金：新臺幣1千元以上，以百元計算之」。與
      修正前刑法第33條第5款規定：「罰金：（銀元）1元以上
      」不同。比較新舊法結果，以修正前即行為時法較有利於
      被告，故依刑法第2條第1項前段規定，本案關於被告所犯
      刑法第135條第1項、第140條第1項、第277條第1項之罪之
      法定刑罰金部分，自應適用行為時之法律即修正前刑法第
      33條第5款規定決定其罰金部分之法定刑。
（三）法定刑中罰金刑提高標準之新舊法適用：
      被告行為後，刑法施行法第1條之1於95年6月14日經總統
      以華總一義字第09500085181號令修正公布增訂。修正增
      訂之刑法施行法第1條之1規定：「中華民國94年1月7日刑
      法修正施行後（按指95年7月1日），刑法分則編所定罰金
      之貨幣單位為新臺幣。94年1月7日刑法修正時，刑法分則
      編未修正之條文定有罰金者，自94年1月7日刑法修正施行
      後，就其所定數額提高為30倍。但72年6月26日到94年1月
      7日新增或修正之條文，就其所定數額提高為3倍」。而本
      件被告所犯刑法第135條條第1項、第140條第1項、第277
      條第1項之罪，定有罰金刑，且為刑法分則編未修正之條
      文而定有罰金刑者；於刑法施行法第1條之1修正增訂前，
      其貨幣單位為銀元，罰金刑之提高標準應適用罰金罰鍰提
      高標準條例第1條之規定：「依法律應處罰金、罰鍰者，
      就其原定數額得提高為2倍至10倍」，而再依現行法規所
      定貨幣單位折算新臺幣條例第2條規定：「現行法規所定
      金額之貨幣單位為圓、銀元或元者，以新臺幣元之3倍折
      算之」。比較新舊法適用之結果，其關於法定刑為罰金部
      分之提高標準，新舊法均無不利之情形，故依刑法第2條
      第1項前段規定，本案關於刑法第135條第1項、第140條第
      1項、第277條第1項之法定刑罰金提高標準部分，自應適
      用行為時之法律即罰金罰鍰提高標準條例第1條之規定。
（四）易科罰金折算標準部分：
　    被告行為後，罰金罰鍰提高標準條例第2條業於95年5月17
      日刪除第2條條文；並自95年7月1日施行，而刑法第41條
      第1項前段關於易科罰金之折算標準已由舊法之銀元1百元
      、2百元、3百元修正為新臺幣1千元、2千元、3千元，因
      屬科刑規範事項之變更，其折算標準為裁判時所應諭知，
      自有就新舊法規定比較之必要，經比較新舊法結果，以被
      告行為時之舊法較為有利於被告，是依刑法第2條第1項前
      段之規定，應適用被告行為時之舊法即依修正前刑法第41
      條第1項前段、修正前罰金罰鍰提高標準條例第2條之規定
      ，諭知以銀元3百元（即新臺幣9百元）折算1日作為易科
      罰金之折算標準。
（五）被告行為後，刑法第51條第6款已修正數罪併罰定其應執
      行者：宣告多數拘役者，比照前款定其刑期（即於各刑中
      之最長期以上，各刑合併之刑期以下，定其刑期）。但不
      得逾120日，與舊法規定之數罪併罰定其應執行者：宣告
      多數拘役者，比照前款定其刑期，但不得逾4個月之比較
      結果，修正後刑法並未較有利於被告，依刑法第2條第1項
      前段規定，仍應適用行為時法即舊法，定被告應執行之刑
      。
（六）被告行為時雖在新刑法實施前，但新法施行後，緩刑之宣
      告，應適用新法第74條之規定（最高法院95年5月23日刑
      事庭第8次會議決議參照）。
三、原審經審理結果，認被告罪證明確，因而適用刑事訴訟法第
    第300條，刑法第2條第1項前段、第135條第1項、第140條第
    1項、第277條第1項、第55條、修正前刑法第51條第6款、第
    47條、第41條第1項前段，罰金罰鍰提高標準條例第1條前段
    、修正前罰金罰鍰提高標準條例第2條等規定，並審酌被告
    犯後否認犯行，惟被告應係心急其友人受傷情緒失控而為本
    犯行，且告訴人受傷情況輕微等一切情狀，分別就侮辱公務
    員部分量處拘役45日，就傷害部分量處拘役50日，並定其應
    執行拘役90日，並均諭知以銀元300元即新臺幣900元折算1
    日，經核其認事用法，尚無違誤，量刑亦屬妥適，被告上訴
    徒以前詞否認犯行，為無理由，應予駁回。末查被告雖有妨
    害自由、毀損等前科，最近1次係於87年間因賭博案件，經
    臺灣臺中地方法院判處有期徒刑6月確定，嗣於87年11月7日
    執行完畢，惟被告於該案執行完畢後5年以內未曾因故意犯
    罪受有期徒刑以上刑之宣告，有臺灣高等法院被告前案紀錄
    表在卷可稽（見本院卷第12頁、第13頁），茲念被告因一時
    失慮，係心急其友人受傷情緒失控而致罹刑章，且其亦罹患
    慢性骨髓性白血病，目前持續追蹤治療中，有澄清綜合醫院
    診斷證明書在卷可憑（見本院卷第30頁），本院爰綜合考量
    上情，認為被告經此偵審程序教訓，當知所警惕而無再犯之
    虞，對其所宣告之刑以暫不執行為適當，爰併依新修正刑法
    第74條第1項第2款之規定，諭知緩刑2年，以勵自新。
據上論斷，應依刑事訴訟法第368條，刑法第74條第1項第2款，
判決如主文。
本案經檢察官丙○○到庭執行職務。
中　　華　　民　　國　　96　　年　　2 　　月　　6 　　日
            刑事第一庭    審判長法　官　陳  紀  綱
                                法　官  姚  勳  昌
                                法　官  王  國  棟
上列正本證明與原本無異。
不得上訴。
                                書記官  謝  雅  惠
中　　華　　民　　國　　96　　年　　2 　　月　　7 　　日
